【裁判字號】    99,訴,15
【裁判日期】    990611
【裁判案由】    確認當選無效等
【裁判全文】
臺灣臺北地方法院民事判決                99年度訴字第15號
原      告  丁○投資股份有限公司
法定代理人  乙○○
訴訟代理人  甲○○
被      告  戊○大廈管理委員會
法定代理人  丙○○
上列當事人間確認當選無效等事件，本院於民國99年5月18日言
詞辯論終結，判決如下：
    主      文
確認附件之當選公告所示戊○大廈第二十二屆管理委員之當選無
效。
訴訟費用由被告負擔。
    事實及理由
壹、程序部分
一、按訴狀送達後，原告不得將原訴變更或追加他訴。但請求之
    基礎事實同一者，不在此限。民事訴訟法第255條第1項第2
    款定有明文。次按，請求之基礎事實同一者，縱於訴狀送達
    後，原告仍得將原訴變更或追加他訴，無須得被告同意，此
    觀民事訴訟法第255條第1項第2款規定自明。所謂請求之基
    礎事實同一，係指變更或追加之訴與原訴之主要爭點有其共
    同性，各請求利益之主張在社會生活上可認為同一或關連，
    而就原請求之訴訟及證據資料，於審理繼續進行在相當程度
    範圍內具有同一性或一體性，得期待於後請求之審理予以利
    用，俾先後兩請求在同一程序得加以解決，避免重複審理，
    進而為統一解決紛爭者即屬之，最高法院著有90年度台抗字
    第2號裁判要旨可資參照。本件原告起訴時備位聲明：(一)範
    圍涵蓋庚○市場管理委員會亦即2樓、1樓及地下1樓（下稱
    B1）部分無效；未依法計算權數發給選票無效；限制居住者
    與實際經營者始有選舉與被選舉權無效；限制管理費訴訟中
    者、支票尚待兌付者、提存者無選舉與被選舉權無效；己○
    ○曾受刑事處分，當選無效；未依戊○特級大廈住戶公約規
    定人數選舉委員無效。嗣將備位聲明變更為：當選公告樓層
    前三位涵蓋B1及1、2樓部分無效（即確認當選無效之意）；
    當選公告樓層10樓己○○部分無效（即確認當選無效之意）
    。經核，就變更為「當選公告樓層前三位涵蓋B1及1、2樓部
    分當選無效」之聲明部分，原聲明與變更之聲明均係基於戊
    ○大廈B1及1、2樓現供市場即庚○市場使用，依據臺北市私
    有零售市場管理作業要點關於私有市場所有人及攤（舖）位
    攤商應共同組成管理委員會等規定，不應將之列入戊○大廈
    管理委員會即被告所管理之範圍之事實，經核屬同一基礎事
    實，而得利用相同訴訟資料，按諸上揭規定，自應予准許，
    合先敘明。
二、按法律關係之存在與否不明確，致原告在私法上之地位有受
    侵害之危險，而此危險得以對於被告之確認判決除去者，即
    得依民事訴訟法第247條規定提起確認之訴。又確認法律關
    係成立或不成立之訴，固以確認現在之法律關係為限，但過
    去不成立之法律關係，延至目前仍繼續不存在時，仍不失為
    現在之法律關係。如對於該法律關係存在與否，有即受確認
    判決之法律上利益者，自非不得對之提起確認之訴（最高法
    院92年度臺上字第496號判決參照）。查本件原告以伊係戊
    ○大廈之區分所有權人，因被告未合法召開住戶代表會議或
    區分所有權人會議，卻於98年7月15日公告戊○大廈如附件
    所示之第22屆管理委員之當選名單，其等當選均屬無效，退
    步言，前揭當選名單中，己○○曾受有刑事處分，依據被告
    之選舉公告，無擔任管理委員之資格，其當選無效，及戊○
    大廈B1及1、2樓現供市場即庚○市場使用，依法應另立管理
    委員會，被告卻將渠等納入管理，戊○大廈B1及1、2樓部分
    之三位管理委員當選無效，而先位聲明確認戊○大廈第22屆
    管理委員會管理委員選舉當選公告無效（即確認當選無效之
    意），備位聲明確認當選公告樓層前三位涵蓋B1及1、2樓部
    分及樓層10樓己○○部分均當選無效；被告則抗辯依據戊○
    大廈區分所有權人規約第30條及戊○大廈管理委員會組織章
    程第6條規定，授權管理委員會辦理管理委員選舉，第21屆
    管理委員會決議以投票方式選舉第22屆管理委員，自屬有效
    ，另戊○大廈B1及1、2樓部分，僅市場管理部分另組管理委
    員會，其餘部分仍應納入被告管理範圍，又己○○雖曾受刑
    事處分，但得易科罰金，依據戊○大廈管理委員會組織章程
    ，具管理委員資格等語，據此，戊○大廈第22屆管理委員之
    當選是否有效，即因被告尚有爭執而不明確，且上開爭議攸
    關該屆當選之管理委員會得否代表戊○大廈區分所有權人團
    體執行職務，而原告亦為區分所有權人，其私法上地位自有
    受侵害之危險。從而，堪認原告對被告，提起上開確認之訴
    ，有即受確認判決之法律上利益。
三、按公寓大廈管理條例第38條第1項明定管理委員會有當事人
    能力，即有為區分所有權人團體擔當訴訟之訴訟實施權。又
    本件兩造爭執之標的雖為戊○大廈第22屆管理委員即被告之
    組成員是否係經合法選任，惟於判決確定其選任為無效前，
    尚難遽認被告為不合法。且即使戊○大廈第22屆管理委員之
    當選無效，惟戊○大廈第22屆管理委員會仍屬具有一定名稱
    及事務處所，並設有代表人，且有一定之獨立財產，此觀前
    揭組織章程第22條第6款、第28條至第31條規定即明，應屬
    非法人之團體，依民事訴訟法第40條第3項規定，仍有當事
    人能力。再者，確認之訴，如原告以否認其法律關係存在之
    人為被告，即不生被訴當事人適格欠缺之問題（最高法院40
    年台上字第1827號判例參照）。從而，原告對被告提起本件
    確認之訴，其當事人能力及適格均無欠缺。
貳、實體部分
一、原告起訴主張：
  (一)原告係「戊○特級大廈」（即前述「戊○大廈」）之起造人
    ，且為最大區分所有權人，其持分面積，尚占所有總面積12
    .3924/126.3463平方公尺，約10%，而各區分所有權人於購
    買戊○大廈時，與原告訂定附有「戊○特級大廈住戶公約」
    （下稱系爭公約）之不動產買賣契約，而系爭公約即屬公寓
    大廈管理條例（下稱「公寓條例」）第29條第2項但書所定
    之規約。惟戊○大廈第22屆管理委員之選舉，未依系爭公約
    規定，由各層選舉住戶代表，每一住戶之選舉權應依其使用
    面積計算，再由住戶代表會議選任管理委員，成立管理委員
    會（下稱管委會），亦未依公寓條例第30條規定召開區分所
    有權人會議選舉管理委員，而是事先分送選票，於不同地點
    分置兩投票箱，致使驗身、領票、投票、開票未全程受全體
    住戶監督，況於98年7月10日起始分送選票，選舉公告遲至
    98年7月13日始送達原告，違背法定方式，其選舉結果當然
    無效，另被告亦未依繳費面積或權數發給選票，違法限縮原
    告依法應有選舉權與被選舉權，例如限定已繳管理費者始有
    選舉權，尚在管理費訴訟中、支票尚未兌現或提存者均無選
    舉權與被選舉權，原告所投之選票皆被認定為無效，戊○大
    廈3樓有30個車位，原告有29個車位，且依車位數如數繳費
    ，竟僅給予原告2張選票，且5樓以上住戶每層可選2名管理
    委員，而4樓與原告所屬之3樓商場，僅能合併被選1名，又2
    、1樓及B1共298個攤位，原告有98個，各層僅能被選出1名
    管理委員，原告占戊○大廈面積約10%，且要繳比住戶多的
    管理費，卻遭不公平對待。退步言，縱使被告選舉管理委員
    之程序與決議方法，未導致全部選舉結果當然無效，但被告
    將其管理範圍違法涵蓋戊○大廈2、1樓及B1，依法屬市場管
    理委員會範圍，10樓當選人己○○受有刑事處分，依其選舉
    公告既不得參選，竟仍在當選之列，因此，戊○大廈2、1樓
    及B1之三位當選人辛○○、壬○○及癸○公司、與10樓之當
    選人己○○之當選無效。
  (二)被告所召開未達法定出席戶數所制訂之規約及因該規約所制
    訂之管理委員會組織章程，均屬無效：
  1.被告雖報備新訂「戊○大廈區分所有權人規約」（下稱系爭
    規約），然依據公寓條例第31條規定，出席戶數應達3分之2
    ，但97年4月20日區分所有權人會議，依被告所提「第20 屆
    第2次區分所有權人會議簽到簿」，應出席463戶，實際出席
    200戶，僅佔43.20%，且1人受多人授權出席，其出席未達法
    定戶數，無權制定系爭規約，而仍應適用原系爭公約。系爭
    規約之制訂，既已違法，其後98年4月21日區分所有權人會
    議之修正及依該系爭規約授權所制訂之「戊○大廈管理委員
    會組織章程」（下稱系爭組織章程），更失所附麗。
  2.被告依據無效之系爭規約第30條及系爭組織章程第6條規定
    ，由管委會開會決定不召開區分所有權人會議，以於98年7
    月2日公告選舉管理委員，於98年7月10日起分送每戶1張選
    票，98年7月13日將選舉公告送達原告，於98年7月15日投票
    時間設置投票箱，供住戶投票選舉管理委員之方式，辦理第
    22屆管理委員之選舉，亦不符合公寓條例第30條規定，且違
    反系爭公約，故該屆所選出之管理委員，自屬當選無效。
  (三)系爭公約現仍合法有效
    系爭公約為公寓條例84年6月28日公布前所訂，為買賣合約
    之附約，效力等同本約，其法定效力亦為該條例所保障，除
    非依法選舉新管理委員，且均應有達2/3法定出席面積及戶
    數之區分所有權人會議，始得修訂或新定規約。而系爭規約
    係屬無效，且迄未修訂或新定規約，自仍應依系爭公約第2
    條、第5條、第6條等規定辦理，亦即由各層選舉住戶代表，
    每一住戶之選舉權應依其使用面積計算，再由住戶代表會議
    選任管理委員，成立管委會。
  (四)被告違法介入管理B1及1樓、2樓市場部分：
    戊○大廈2、1樓及B1之庚○市場部分，依83年12月20日修訂
    之臺北市私有零售市場管理作業要點，需另組管理委員會，
    始有管理該市場之正當權源，且系爭公約或規約，仍應受臺
    北市私有零售市場管理作業要點規範，系爭公約第7條第5項
    規定所稱「市場管理處仍應接受管理委員會之指導監督」，
    既曰「指導監督」，即非「介入管理」，被告違法將2、1樓
    及B1市場部分劃入其管理範圍，要求原告繳納管理費用，卻
    以違法系爭規約所定人數選舉，排除系爭公約所規定管理委
    員人數即17位代表選出9位管理委員之規定，乃違法亂紀。
  (五)受刑事處分之己○○不得參選：
    被告於98年7月2日發布選舉公告所列辦法(五)記載：「受刑事
    處分或禁治產宣告者及積欠管理費者均不得參選」，己○○
    曾受刑事處分，被告違反前揭選舉公告辦法(五)，於當選公告
    中列有己○○當選為10樓委員，該部分自屬無效。
  (六)爰依系爭公約規定及公寓條例第30條規定，先位聲明：確認
    附件之當選公告所示戊○大廈第22屆管理委員之當選無效。
    備位聲明：當選公告樓層前三位涵蓋B1及1、2樓部分即辛○
    ○、壬○○、癸○公司之當選無效；當選公告樓層10樓己○
    ○部分當選無效。
二、被告則以：
  (一)系爭公約有修改或重新制定之必要：
    原告所稱之系爭公約，僅係其前身「丁○營造投資股份有限
    公司」於建築戊○大廈竣工後，在各該買賣契約中所提出之
    附件文件之一，此等公約，屬該公司與個別住戶之約定，不
    僅為定型化契約，其內容之公平性顯屬有疑，且欠缺民主正
    當性，不符「社區民主自治」之公寓條例規範目的，遑論系
    爭公約係於戊○大廈社區20、30餘年前建築甫完成時之產物
    ，早已不合時宜，內容亦與現行公寓條例規定多所齟齬，欠
    缺法律授權之正當性與明確性。
  (二)戊○大廈區分所有權人會議業已合法制定新規約：
    被告業已於97年4月20日以合法之戊○大廈區分所有權人會
    議之決議，通過新規約即系爭規約，並再於隔年即98年4月
    21日之合法區分所有權人會議之決議修正部分規約條文，依
    公寓條例之規定，依法當屬有效。況原告無論97年4月20日
    或98年4月18日之區分所有權人會議皆指派甲○○簽到與會
    ，既已參與表達意見，即不應於事後反口稱系爭公約並無修
    改或重新制定之必要。
  (三)被告合法舉行第22屆管理委員選舉：
    依公寓條例第29條第2項規定，關於管理委員之選任，倘規
    約另有規定者，從其規定。依據系爭規約第30條規定：「為
    處理區分所有關係所生事務，應互選管理委員若干人，組成
    戊○公寓大廈管理委員會。」，及以此為法源另行通過系爭
    組織章程，而依系爭組織章程第6條規定：「…委員之改選
    ，應於任期屆滿一個月前，由主任委員召開管理委員會選舉
    大會，並得由大廈里、鄰長監選之或請相關單位派員監選之
    。」，授權管理委員會辦理下屆管理委員之選任。準此，戊
    ○大廈管理委員會因第21屆管理委員任期於98年6月30日屆
    至，被告遂依前揭系爭組織章程規定，於98年6月12日決議
    第22屆管理委員，仍將依以往模式即投票方式辦理選舉事項
    。但因選票作業疏失，被告遂於98年7月2日公告改期於98年
    7月15日投票改選管理委員，當日下午7時截止投票，且於98
    年7月10日起發放選票予區分所有權人，原告亦出具委託書
    指派甲○○出席投票，被告並於98年7月15日晚上開票，依
    各選區票數最高者當選為管理委員，並製作當選公告週知住
    戶，所有程序均按系爭規約第30條與系爭組織章程第6條規
    定為之，並報請臺北市政府准予備查在案，況原告既實際參
    與投票選舉，即不應爭執第22屆管理委員之選舉方式。
  (四)被告並未不當限制原告之選舉權及被選舉權：
    依系爭組織章程第7條規定：「委員侯選之區域範圍：1、選
    區：地下室及1樓（1名）、2樓（l名）、3樓至4樓（l名）
    ，5樓以上每層樓2名。…」，又關於限制居住者、實際經營
    者始有選舉權及被選舉權，以及限制管理費訴訟中者、支票
    尚待兌付者、提存者無選舉權及被選舉權，皆為系爭組織章
    程所明定，而系爭規約既經合法通過，則以其為法源之系爭
    組織章程之規定，當亦有法律上之拘束力。
  (五)戊○大廈B1及1樓、2樓仍應受被告之管理：
    庚○市場之位置設於戊○大廈主體建築之1、2樓及B1，戊○
    大廈主結構是B1至12樓，結構上無法分割，且所有共用之機
    電、管線、水管及糞管等亦無法分割，則此等私有市場縱有
    其內部監督管理之組織，但此其內部監督管理之機制，其外
    部而言，仍須依法向被告繳納管理費用，並應妥善保管使用
    各項大廈之硬體建築物品，尚不得以此作為拒繳納入被告即
    戊○大廈管委會之藉口，何況原告至今並未合法成立所謂庚
    ○市場之管理委員會。
  (六)答辯聲明：原告之訴駁回。
三、不爭執事項
  (一)原告為戊○大廈之起造人，系爭公約為原告在出售戊○大廈
    房屋時，與個別購買者之買賣契約之附件文件之一，而系爭
    公約第3條規定：「本大廈各層業主（包括地下層）應選舉
    住戶代表二人…。」、第5條：「各層選舉住戶代表時，每
    一住戶之選舉權應依其使用面積計算，每10平方公尺為一權
    ，使用面積未滿10平方公尺者以一權論…。」、第6條：「
    住戶代表會議由各層住戶代表組成之。…(1)選舉及罷免本大
    廈管理委員會委員…。」、第7條：「本大廈管理委員會設
    委員9人，由住戶代表會議就代表中互選之…本大廈之商場
    及市場因其情形特殊，分別設立『商場管理處』及『市場管
    理處』以資管理…惟管理處仍應接受管理委員會之指導監督
    。」之情，有系爭公約可佐（本院卷一第49、50頁）。
  (二)被告於97年4月20日召開戊○大廈區分所有權人會議，制訂
    系爭規約，再於隔年即98年4月21日召開區分所有權人會議
    之決議修正部分規約條文，且以系爭規約第30條規定為法源
    ，另行通過系爭組織章程之事實，亦有系爭規約及系爭組織
    章程可考（見本院卷一第66至91頁）。
  (三)領有70使字第2134號使用執照之戊○大廈共707戶，所成立
    之管委會於97年4月29日向臺北市政府申請報備，經臺北市
    政府於97年5月6日准予備查在案，而原告亦屬戊○大廈區分
    所有權人之事實，有臺北市政府97年5月6日府都建字第0976
    2233600號函及戊○大廈第20屆第2次區分所有權人會議簽到
    表可憑（見本院卷一第102至141頁）。
  (四)戊○大廈第20屆管委會於97年6月20日未召開區分所有權人
    會議，而以投票方式選出第21屆管理委員，並推舉子○○為
    主任委員，惟原告主張該屆管理委員之當選無效，乃向本院
    提起確認戊○大廈第21屆管理委員之當選無效等訴訟，本院
    以97年度訴字第5647號受理，經臺灣高等法院於98年6月3日
    以98年度上字第239號判決確認前述第21屆管理委員之當選
    無效等，兩造均提起上訴，經最高法院98年度台上字第2027
    號駁回兩造之上訴而確定。此有臺灣高等法院98年度上字第
    239號判決可參（見本院卷一第44至47頁）。
  (五)戊○大廈第21屆管委會於98年6月12日決議第22屆管理委員
    之選任，仍將依以往模式辦理選舉事項。因選票作業疏失，
    子○○於98年7月2日以戊○大廈管委會名義制發第22屆管委
    會住戶代表改選之選舉公告，並自98年7月10日起分送選票
    以供各住戶投票，98年7月15日投票，當日下午7時截止投票
    ，且於當日晚上8時於戊○大廈會議室進行開票，選出如附
    件所示之管理委員，並公告渠等當選管理委員，並無召開區
    分所有權人會議之事實，有戊○大廈第22屆管委會第二次選
    舉住戶選票簽收簿、通知、選舉公告、開票簽到表、當選公
    告、戊○大廈第21屆管委會第9次委員會議開會通知單、會
    議紀錄、會議簽到表、會議出席委託書可證（分別見本院卷
    二第68至89頁）。
四、原告先位主張戊○大廈第22屆管理委員之選任，因違反公寓
    條例第30條規定及系爭公約規定而無效，備位主張戊○大廈
    第22屆管理委員中B1及1、2樓之3位當選人，因違反臺北市
    私有零售市場管理作業要點而當選無效、10樓之己○○因曾
    受刑事處分違反第22屆管理委員之選舉公告而當選無效；被
    告則以前詞置辯。是本件爭點，就先位部分為：系爭規約及
    系爭組織章程是否有就管理委員之選任方式為規定？如有，
    第22屆戊○大廈管理委員之選舉方式，是否符合系爭規約及
    系爭組織章程之規定？系爭規約及組織章程是否合法制訂而
    有效？如無，前述選舉方式是否符合公寓大廈管理條例第30
    條規定？備位部分為：戊○大廈B1及1、2樓是否依臺北市私
    有零售市場管理作業要點規定，不得受被告管理？是否曾受
    刑事處分即無擔任戊○大廈管理委員之資格？茲分述如下：
  (一)按「公寓大廈成立管理委員會者，應由管理委員互推一人為
    主任委員，主任委員對外代表管理委員會。主任委員、管理
    委員之選任、解任、權限與其委員人數、召集方式及事務執
    行方法與代理規定，依區分所有權人會議之決議。但規約另
    有規定者，從其規定。」、「區分所有權人會議，應由召集
    人於開會前十日以書面載明開會內容，通知各區分所有權人
    。但有急迫情事須召開臨時會者，得以公告為之；公告期間
    不得少於二日。管理委員之選任事項，應在前項開會通知中
    載明並公告之，不得以臨時動議提出。」，公寓條例第29條
    第2項、第30條分別定有明文。準此，公寓大廈管理委員之
    選任，除規約另有規定，應依規約之規定外，應召開區分所
    有權人會議決議選任之，且應於開會通知中載明選任管理委
    員事宜並公告之，於開會前10日通知各區分所有權人。
  (二)查原告主張戊○大廈第22屆管理委員係於98年7月2日張貼「
    選舉公告」，自98年7月10日起分送選票，於98年7月15日設
    置投票箱，供區分所有權人投票，當日下午7時截止投票，
    且於當日晚上8時於戊○大廈會議室進行開票，選出如附件
    所示之管理委員，並公告渠等當選管理委員，未召開區分所
    有權人會議及住戶代表會議之事實，為兩造所不爭執。
  (三)系爭規約關於管理委員、管委會之產生，僅於第30條規定：
    「為處理區分所有關係所生事務，應互選管理委員若干人，
    組成戊○大廈管理委員會」，而對於如何以如何方式選舉管
    理委員並未另為特別規定。又系爭組織章程對於管理委員之
    選舉方式，則係於第6條規定：「委員之任期為每年6月1日
    至次年5月31日止。委員之改選，應於任期屆滿1個月前，由
    主任委員召開管理委員會選舉大會，並得由大廈里、鄰長監
    選之或請相關單位派員監選之。」，其既謂係由主任委員召
    開「管理委員會選舉大會」，當然係指由區分所有權人或住
    戶出席而推選下屆管理委員之會議，而非由主任委員召集任
    期將屆之管理委員會選舉下屆管理委員，且其選舉並應以會
    議行之，至為明確，而且此與前揭公寓條例有關規定，不相
    違背。因此，系爭規約及系爭組織章程並未就管理委員之選
    任，為特別之規定，揆諸前揭規定及說明，仍應適用公寓大
    廈條例第29條第2項、第30條等規定，亦即召開區分所有權
    人會議決議選任管理委員，且於開會通知中載明選任管理委
    員事宜並公告之，並於開會前10日通知各區分所有權人。
  (四)本件戊○大廈第22屆管理委員之選舉方式，係事先發放選票
    予各區分所有權人，並設置票箱，由區分所有權人於98年7
    月15日當日下午7時前自行至票箱投票，而於投票期間截止
    後由第21屆管理委員會開票，並由各選區票數最高者當選為
    第22屆管理委員，亦即事實上未由主任委員召集區分所有權
    人會議，以決議之方式為選舉之事實，此為被告所自認，而
    上開選舉方式既與系爭規約及組織章程、公寓條例第29條、
    第30之規定不符，亦與原告主張依系爭公約第7條等所定應
    由住戶代表會議選任管理委員之規定不符，顯難認為適法。
  (五)按公寓大廈管委會為人的組織體，區分所有權人會議為其最
    高意思機關。其區分所有權人會議之召集程序或決議方法，
    違反法令或章程時，依公寓條例第1條第2項規定，固應適用
    民法第56條第1項撤銷總會決議之規定，由區分所有權人請
    求法院撤銷區分所有權人會議之決議。惟區分所有權人會議
    如係由無召集權人所召集而召開，或者根本未召開區分所有
    權人會議，即無合法成立之意思機關，無從為有效之決議（
    最高法院92年度台上字第2517號判決意旨參照）。本件戊○
    大廈於98年間並未合法召開區分所有權人會議，而其規約亦
    無特別規定，即以上開方式選舉第22屆管理委員，自難認為
    有效。
  (六)至被告雖辯稱上開投票選舉管理委員方式，亦係比照以往程
    序及方式辦理，並已報請臺北市政府准予備查在案，況原告
    當時亦出席投票，不應再指責該選任方式云云，並提出原告
    代理人甲○○於98年7月15日進行投票之照片2幀為憑（見本
    院卷一第150頁）。查戊○大廈以往之管理委員係以上開不
    經區分所有權人會議決議之投票方式產生即或屬實，惟臺灣
    高等法院於98年6月3日以98年度上字第239號判決確認前述
    第21屆管理委員之當選無效等並確定在案之情，已詳如前述
    ，益徵被告所謂以往票選管理委員方式不適法，且系爭規約
    及系爭組織章程，就管理委員之選舉並未明定排除公寓條例
    第29條第2項所定應由區分所有權人會議決議產生之原則，
    亦如前述，自應依據公寓條例之相關規定，由主任委員召開
    區分所有權人會議，始得選舉管理委員，被告僅召開21管理
    委員會會議後逕辦理第22屆管理委員選舉，即無合法成立之
    意思機關，無從為有效之決議選任，故被告以上開方式選任
    第22屆管理委員，即屬無效，而無效為自始、當然、確定無
    效，不因原告有參與前述投票行為而有任何影響。至於主管
    機關就戊○大廈選舉之管理委員准予備查，並未就選舉過程
    是否適法為實質之審查，且更於准予備查函文中表明其備案
    內容之真實性，應由被告自行負責（見本院卷一第103頁）
    ，即無從因此否認其選舉過程瑕疵存在之事實。從而，原告
    請求確認第22屆管理委員之當選為無效，應屬有據。
六、綜上所述，原告請求確認附件之當選公告所示戊○大廈第22
    屆管理委員之當選無效，為有理由，應予准許。又原告先位
    之訴既有理由，應予准許，其備位之訴即無庸再予審酌，併
    此敘明。
七、本件事證已臻明確，兩造其餘攻擊防禦方法及所提證據，核
    爰不另一一論述，併予敘明。
八、結論：本件原告之訴為有理由，依民事訴訟法第78條，判決
    如主文。
中    華    民    國    99    年    6    月    11    日
                  民事第一庭    法  官  賴秀蘭
以上正本係照原本作成
如對本判決上訴，須於判決送達後20日內向本院提出上訴狀
中    華    民    國    99    年    6    月    11    日
                                書記官  李佩芳


司法院資訊處製作；財團法人民間司法改革基金會備份。
